【裁判字號】    98,交聲,1838
【裁判日期】    980923
【裁判案由】    聲明異議
【裁判全文】
臺灣高雄地方法院交通事件裁定        98年度交聲字第1838號
原處分機關  交通部公路總局區高雄區監理所旗山監理站
異  議  人
即受處分人  甲○○
上列異議人因違反道路交通管理處罰條例案件，對於交通部公路
總局高雄區監理所旗山監理站民國98年6 月12日所為之裁決（旗
監違字第裁85-ZDA070920號），聲明異議，本院裁定如下：
    主  文
原處分撤銷。
甲○○汽車駕駛人，汽車行駛於高速公路未依規定與前車保持安
全距離，處罰鍰新臺幣仟元，並記違規點數壹點。
    理  由
一、聲明異議意旨略以：會造成兩車未保持安全距離之情事，不
    單是由後方車輛所引起，前方車輛的行駛狀況足以影響兩車
    之間的車距（車輛超車至前方、前方車輛突然減速等原因）
    。舉發照片明確指出異議人行車狀況（行駛車道、速度）完
    全符合交通法規，但並無標示前方車輛之行車狀況，前方車
    輛行駛狀況足以影響兩車間安全車距。又舉發當日的固定式
    錄影影像是單一固定畫面，錄影儀器位置在國道正上方的省
    道路橋，畫面角度往過橋後行駛國道的車輛拍攝，拍攝行駛
    之每部車輛在畫面中停留不到3 秒鐘，異議人即受處分人甲
    ○○行駛自小客車與前車也瞬間快速略過影像畫面，此舉發
    照片及佐證影片並無法證明違規一定是由異議人所引起，爰
    聲明異議，請求撤銷原處分云云。
二、按汽車行駛高速公路，前後兩車間之行車安全距離，在正常
    天候狀況下，依下列規定：一小型車：車輛速率之每小時公
    里數值除以2 ，單位為公尺，此為高速公路及快速公路交通
    管制規則第6 條第1 項第1 款所明定。次按汽車行駛於高速
    公路、快速公路或設站管制之道路，不遵使用限制、禁止、
    行車管制及管理事項之管制規則而有下列行為者，處汽車駕
    駛人新臺幣3,000元以上6,000元以下罰鍰：二未保持安全距
    離，道路交通管理處罰條例第33 條第1 項第2 款定有明文。
    又汽車駕駛人有前開條例第33條第1 項規定之情形者，除依
    該條項處罰鍰外，並予記違規點數1 點，同條例第63條第1
    項第1 款亦定有明文。
三、經查：
  (一)異議人於民國98年2 月22日9 時27分許駕駛車牌UP-6273 號
    自用小客車行經國道一號北上272.8 公里處時，經警員當場
    以雷達測速儀測得其行車時速係109 公里，因未保持行車安
    全距離（時速109 公里，應保持54.5公尺，實距不足），經
    照相採證後，由警逕行舉發之事實，有內政部警政署國道公
    路警察局舉發違反道路交通管理事件通知單、交通違規採證
    照片1 張在卷可證（見本院卷第5 頁）。又本件舉發員警所
    持用以採證之雷達測速照相設備（器號：UX017917），係通
    過經濟部標準檢驗局國家標準於97年12月17日檢驗合格，有
    效日期至98年12月31日，有該局97年12月17日所發編號：MO
    0000000 號之雷達測速儀檢定合格證書1 份在卷可稽（見本
    院卷第10頁），其所測到的速度採證值具有準確性，以該速
    度採證值所計算出之行車安全距離亦為正確。是異議人所駕
    駛之車號UP-6273 號自用小客車，於上開時、地有未依規定
    與前車保持安全距離之事實，至屬明確。
  (二)異議人雖以前詞置辯。然查，經本院向上開舉發單位調閱舉
    發時之錄影資料，並依職權勘驗上開舉發單位所檢送之錄影
    光碟，勘驗結果：異議人前方之白色自用小客車於98年2 月
    22日9 時27分52秒出現於螢幕中之內側快車道（即靠近中央
    安全島之車道），直至錄影畫面結束（即同日9 時28分6 秒
    ）一直駛於內側快車道，並未有變換車道及超車之情事，且
    斯時車流量正常順暢，亦未塞車，而異議人所駕自小客車於
    同日9 時27分54秒出現於螢幕中之內側快車道（在上開白色
    自用小客車之後方），卻快速行駛持續貼近前方白色自用小
    客車後方，並未與前方自用小客車保持安全距離等情，有本
    院98年9 月23日勘驗筆錄1 份及該光碟內容畫面4 張在卷足
    稽（見本院卷第14至18頁），復有內政部警政署國道公路警
    察局第四警察隊98年7 月20日公警四交字第0980471995號函
    所檢附之錄影光碟片1 片及舉發違規照片1 張（見本院卷第
    5 頁）在卷可佐。是異議人於上開時、地行駛於高速公路有
    未依規定與前車保持安全距離之事實，實屬灼然甚明，異議
    人前揭所辯，與上揭事證不符，為卸責之詞，洵無足採。
四、綜上所述，異議人確有於上揭時、地，行駛於高速公路未與
    前車保持安全距離之違規行為，原處分機關依道路交通管理
    處罰條例第33條第1 項第2 款規定，對異議人裁處罰鍰3,00
    0 元，固非無據。然查，駕駛人違反道路交通管理處罰條例
    第33條第1 項規定者，除應依該條款所規定之罰鍰處罰外，
    並予記違規點數1 點，道路交通管理處罰條例第63條第1 項
    第1 款定有明文，已如前述，原處分機關漏未記違規點數1
    點，即有未合。又上開漏記違規點數之情形，應由法院將原
    處分撤銷，而為適當之處罰（臺灣高等法院暨所屬法院94年
    法律座談會刑事提案第19號研討結果參照）。是本件聲明異
    議雖無理由，惟原處分既有前開與法未合之處，即無法維持
    而應由本院予以撤銷，爰依道路交通管理處罰條例第33條第
    1 項第2 款、第63條第1 項第1 款及違反道路交通管理事件
    統一裁罰基準及處理細則等規定，裁處如主文第2 項所示之
    處分，以資適法。
五、依道路交通案件處理辦法第20條前段，裁定如主文。
中    華    民    國    98    年    9    月    23    日
                  交通法庭  法  官  林永村
以上正本證明與原本無異。
如不服本裁定，應於裁定送達後5 日內向本院提出抗告狀。
中    華    民    國    98    年    9    月    23    日
                            書記官  王珮樺


司法院資訊處製作；財團法人民間司法改革基金會備份。
